【裁判字號】    95,交附民,13
【裁判日期】    950509
【裁判案由】    過失致死
【裁判全文】
臺灣高等法院刑事附帶民事訴訟判決    95年度交附民字第13號
原      告  甲○○
被      告  乙○○
上列被告因過失致死案件（本院95年度交上易字第35號），原告
提起附帶民事訴訟，請求損害賠償，本院判決如下：
    主  文
被告應給付原告甲○○新台幣柒拾玖萬陸千零捌拾伍元，及自民
國95年4月1日起至清償日止，按年息百分之五計算之利息。
原告其餘之訴駁回。
    事  實
甲、原告方面：
一、聲明：
    (一)被告應給付原告新台幣（下同）玖拾壹萬陸仟壹佰捌拾伍
      元整暨自起訴狀繕本送達之翌日起至清償日止，按年息百
      分之五計算之利息。(二)訴訟費用由被告負擔。(三)原告願供
      擔保，請准宣告假執行。
二、陳述：
    (一)緣被告乙○○於民國94年4月4日晚間 7時25分許，騎乘車
      號 MDU-522號重型機車，沿北市○○○路由南往北方向行
      駛，途經重慶南路與寧波西街交岔路口行人穿越道前時，
      本應注意在無速限標誌或標限之道路行車，時速不得超過
      50公里，且行近行人穿越道前，應減速慢行，遇有行人穿
      越時，無論有無交通警察指揮或號誌指示，均應暫讓行人
      先行通過，並應注意行駛至交岔路口時，其行進應遵守燈
      光號誌，且依當時為夜間有照明之晴天，柏油路面乾燥無
      缺陷，亦無障礙物，視距良好等情形，並無不能注意之情
      事，竟疏未注意及此，猶貿然以時速60至70公里之速度闖
      紅燈行駛，欲強行通過該路口，適騎乘車號 CGX-511號重
      型機車之第三人周中德沿寧波西街由西往東方向行駛，於
      該路口停等紅燈，俟燈號轉綠後起步通過該路口時，被告
      乙○○因閃煞不及，其前車頭撞擊周中德所乘機車之右前
      車身，周中德因人車到地，乙○○所乘機車則繼續向前滑
      行，撞擊正沿該路口行人穿越道由東往西方向橫越重慶南
      路之原告甲○○，因而受有左脛腓骨骨折、左小腿蜂窩組
      織炎、左側顏面骨骨折、左側結膜下出血、左側眉部裂傷
      、頭部外傷等傷害，原告甲○○左邊眼鏡之鏡片完全破裂
      ，眼睛充滿血絲，背包、手及身上之衣物沾血跡，整個人
      完全失去知覺，坐在地上。後來被救護車送至醫院掛急診
      ，左眼眼皮、眼眶縫 6針及左腳小腳兩根骨頭完全斷，要
      打石膏需要住院。被告乙○○對原告甲○○有上開傷害行
      為，應負侵權行為賠償責任。
    (二)本件被告乙○○之過失致原告受傷，原告甲○○依民法第
      184條第1項前段、第193條第1項、第195條第1項之規定，
      請求被告乙○○賠償下列損害：
      1.醫藥費：34085元。
      2.營養費：1萬5千元。
      3.車資：1萬元。
      4.看護費：6萬2千元。
      5.精神慰撫金：遭此事故後，原告甲○○無法下床行走，
        無法上廁所，日常生活均無法自理，須由第三人照顧。
        因左邊牙齒無法咀嚼（如蘋果、肉），因此於左臉開刀
        打金屬，開刀前不能吃任何東西，肚子餓了，只能喝水
        ，全身麻醉，開刀後身體很虛，臉腫、笑、打呵欠時會
        痛，原告只能吃流質食物，開刀已留下疤痕，睡覺只能
        靠右邊睡，因臉有傷口，所以請醫院的美髮部到病床替
        原告洗頭，臉是跟著原告一輩子，原告已破相。原告因
        剛下床學走路所以腳會痛，站不穩，學走路對原告來說
        很痛苦。曾經昏倒過，走在馬路上心裡會害怕，又遭路
        上行人異樣的眼光覺得很自卑，此傷害剝奪原告之行動
        自由，原告有機車恐懼症，需人攙扶，且行動緩慢，下
        雨天拿柺杖無法撐傘（94年 5月13日至台北市車輛行車
        事故鑑定委員會，那天有下雨）。拆石膏後，左腿腿腫
        且留下疤痕，原告為女孩子，尚未結婚，車禍事故時是
        夏天，原告打石膏會癢，左腿無法碰水，左腿膝蓋無法
        彎曲，無法穿短裙、涼鞋、長褲，原告受傷的痛苦和情
        緒無法平復，是痛苦的折磨，意志消沈，脾氣變得非常
        暴躁，精神損害難以估計，被告乙○○應賠償原告甲○
        ○70萬元。
      6.預期支出費用（住院、醫療、營養、門診、車資等）：
        3萬5千元。
    (三)請准供擔保宣告假執行。
    (四)證據：報紙 2張、診斷證明影本3張、照片8張及醫療收據
      影本29張。
乙、被告方面：
一、聲明：沒有意見，我現在沒有錢。
二、陳述：請求法院審酌判決。
    理  由
一、刑事附帶民事訴訟之判決，應以刑事訴訟判決所認定之事實
    為據，刑事訴訟法第500條定有明文。
二、本件原告甲○○主張被告乙○○有上揭過失傷害事實，已經
    本院刑事判決認定在案，有本院交上易字第35號判決書可按
    。而依民法第184條第1項規定：「因故意或過失，不法侵害
    他人之權利者，負損害賠償責任。故意以背於善良風俗之方
    法，加損害於他人者亦同。」；又不法侵害他人之身體或健
    康者，對於被害人因此喪失或減少勞動能力或增加生活上之
    需要時，應負損害賠償責任。而不法侵害他人之身體、健康
    ，被害人雖非財產上之損害，亦得請求賠償相當之金額，民
    法第193條第1項、第195條第1項分別定有明文。而查：
(一)車資部分：
  原告甲○○主張被告乙○○應賠償車資 1萬元，然查原告並未
  檢附相關車資收據，致本院無從認定，原告此部分請求無理由
  ，應予駁回。
(二)營養費部分：
  原告甲○○主張被告乙○○應賠償營養費1萬5千元，然查原告
  並未檢附相關收據，致本院無從認定，原告此部分請求亦無理
  由，應予駁回。
(三)預期支出費用部分：
  原告甲○○另主張被告乙○○應賠償預期支出費用3萬5千元，
  查該筆費用尚未支出，則無收據自屬當然，惟原告雖聲明該項
  費用係用於將來住院、醫療、營養、門診、車資等，但並未表
  明各項目之預計支出金額，且未來原告是否會有住院需求亦難
  以認定，故原告此部分請求無理由，應予駁回。
(四)醫藥費部分：
  原告甲○○主張被告乙○○應賠償醫藥費 34085元，經查，原
  告檢附台北市立聯合醫院醫療費用收據共計28張及統一發票 1
  張（係購買柺杖、紗布等醫療用品），此部分採實報實銷認定
  ，經核原告甲○○確實因被告乙○○造成之車禍受傷而自付34
  085元之醫療費用，故原告此部分請求有理由。
(五)看護費用部分：
  原告甲○○主張被告乙○○應賠償看護費6萬2千元，經查：原
  告甲○○94年4月6日接受左小腿開放復位及骨釘內固定治療，
  94年 4月18日接受顏面骨開放及骨釘內固定治療，手術後30日
  內需看護照顧，此有台北市立聯合醫院和平院區94年7月4日第
  00 00000號診斷證明書可稽（見本院95年度交附民字第13號卷
  第11頁）。且審酌原告傷勢嚴重，有原告檢附之相片 6幀可稽
  （見本院95年度交附民字第13號卷第5、6頁）。而原告主張之
  看護費6萬2千元，如以30日計算，則1日看護費約2千元，依目
  前一般市場收費標準，亦屬合理，故原告此部分請求有理由。
(六)精神慰撫金部分：
  原告甲○○請求被告賠償精神慰撫金70萬元，經本院斟酌兩造
  身份、經濟狀況、工作能力、社會地位、原告甲○○因受傷所
  受之痛苦、原告為年輕女性，因此事故而破相、身體缺陷等情
  ，認原告甲○○請求被告賠償70萬元為有理由。
三、綜上所述，原告甲○○請求被告賠償醫藥費 34085元、看護
    費6萬2千元、精神慰撫金70萬元，在此範圍內其並請求自起
    訴狀繕本送達之翌日起即95年4月1日至清償日止，依年息百
    分之五計算之利息，洵屬有據，應予准許，逾此部分之請求
    ，均無理由，應予駁回。又原告之訴之聲明請求金額為91萬
    6千185元，然其請求費用細目總金額為 85萬6千零85元，兩
    者並不一致，除如主文所示之有理由部分外，其餘部分均無
    理由，應予駁回。原告甲○○雖陳明願供擔保，聲請宣告假
    執行，惟本案係不得上訴第三審法院，經本院判決後，即告
    確定，尚不生宣告假執行之問題，併予敘明。至訴訟費用並
    未在刑事訴訟法第491條準用之列，自無庸命當事人負擔，
    附此敘明。
據上論結，本件為一部有理由，一部無理由，應依刑事訴訟法第
490條前段、第502條第1項、第2項，判決如主文。
中    華    民    國    95    年    5     月    9     日
                  刑事第四庭審判長法  官  蔡秀雄
                                  法  官  周煙平
                                  法  官  沈宜生
以上正本證明與原本無異。
不得上訴。
                                  書記官  陳雅加
中    華    民    國    95    年    5     月    12    日


司法院資訊處製作；財團法人民間司法改革基金會備份。
